【裁判字號】    98,家聲,17
【裁判日期】    980611
【裁判案由】    聲請變更子女之姓氏
【裁判全文】
臺灣基隆地方法院民事裁定              98年度家聲字第17號
聲  請  人  甲○○
上列當事人間聲請變更子女姓氏事件，本院裁定如下：
    主  文
准聲請人與乙○○所生之子「謝宏祈（身分證統一編號：Ｚ00000
0000號）」、「謝宏政（身分證統一編號：Ｚ000000000號）」之
姓氏由「謝」變更為「陳」。
聲請程序費用由聲請人負擔。
    理  由
一、本件聲請意旨略以：聲請人與利害關係人乙○○前於民國72
    年4月16日結婚，婚後育有二子謝宏祈（72年9月17日生）及
    謝宏政（73年9月16日生），嗣雙方因感情不睦，遂於96年7
    月23日離婚，惟離婚後乙○○對謝宏祈及謝宏政之生活均未
    曾關心，未盡父親之責，甚而致使謝宏祈及謝宏政2人之戶
    籍遭臺北市北投區戶政事務所逕為遷入至該戶政事務所內；
    聲請人發現上情後，始分別於97年4月11日及97年9月15日時
    ，先後將謝宏政及謝宏祈之戶籍遷移至聲請人之住所即基隆
    市○○區○○路396巷21之3號。而乙○○之戶籍住所現仍在
    上開臺北市北投區戶政事務所內，且已失去聯絡，為此依民
    法第1059條第5項之規定，聲請准予將其與乙○○所生子謝
    宏祈、謝宏政之姓氏變更為母姓「陳」等語。
二、按有下列各款情形之一，且有事實足認子女之姓氏對其有不
    利之影響時，父母之一方或子女得請求法院宣告變更子女之
    姓氏為父姓或母姓：(一)父母離婚者。(二)父母之一方或雙
    方死亡者。(三)父母之一方或雙方生死不明滿3年者。(四)
    父母之一方曾有或現有未盡扶養義務滿2年者，民法第1059
    條第5項定有明文。經查，聲請人主張其與乙○○於96年7月
    23日離婚，而在離婚後乙○○對雙方之子謝宏祈及謝宏政之
    生活均未曾關心，且無盡到作父親之責任，甚而致使謝宏祈
    及謝宏政2人之戶籍遭臺北市北投區戶政事務所逕為遷入至
    該戶政事務所內等情，有聲請人所提戶籍謄本附卷可稽，並
    據證人即聲請人之子謝宏祈到庭證稱：「（問：父親有扶養
    你們嗎？）他都沒有拿錢回家，也都不理我們。」、「（問
    ：想要改姓嗎？）想，因為父親很不責任，我不想跟他有關
    係了。」、「我認為父親那邊的親戚很亂，我想要脫離那邊
    的關係。」（見本院98年4月27日訊問筆錄）等語，足見利
    害關係人乙○○確有未盡扶養責任之情形，聲請人主張自堪
    信為真實。本院審酌聲請人與乙○○所生之子謝宏祈及謝宏
    政雖從父姓「謝」姓，然皆由其母負擔照顧責任，乙○○未
    曾關心謝宏祈及謝宏政之生活，長久未保護教養謝宏祈及謝
    宏政，關係業已疏離，本院認保留原來姓氏對謝宏祈及謝宏
    政有不利之影響，則聲請人之請求，核與前揭法律規定尚無
    不合，應予允許，爰裁定如主文所示。
三、依非訟事件法第21條第1項，裁定如主文。
中    華    民    國    98    年    6    月    11    日
                  家事法庭法  官  姚貴美
以上正本係照原本作成。
如對本裁定抗告，須於裁定送達後10日之不變期間內，向本院提
出抗告狀，並繳納抗告費新臺幣1,000元
中    華    民    國    98    年    6    月    11    日
                          書記官  詹小瑤


司法院資訊處製作；財團法人民間司法改革基金會備份。
